臺灣高雄地方法院刑事判決　　　　　　　99年度易字第2235號
公　訴　人　臺灣高雄地方法院檢察署檢察官
被　　　告　賢
上列被告因贓物案件，經檢察官提起公訴（98年度偵字第30960
號），本院判決如下：
    主  文
賢無罪。
    理  由
一、起訴意旨略以：被告賢係址設高雄市小港區○○○路86號
    「亞鋼回收場」之負責人，明知洪志忠與陳仕吉於民國98年
    6 月27日晚上某時許，騎乘車牌號碼106 －CMD 號重型機車
    載往「亞鋼回收場」變賣之水溝蓋4 個，以及洪志忠與方慧
    君於98年6 月間某日，騎乘上開機車載往「亞鋼回收場」變
    賣之水溝蓋4 個（上開水溝蓋8 個均係高雄臨海工業區所有
    並設置於高雄市○○區○○路與興業街交岔路口，其中4個
    於98年6 月27日遭洪志忠及陳仕吉竊取，另外4 個於98年6
    月間某日遭洪志忠及方慧君竊取。洪志忠、陳仕吉、方慧君
    竊盜部分，業經本院以99年度審簡字第3517號有罪判決確定
    ），均係來路不明之贓物，竟仍分別於98年6 月27日晚上某
    時許、98年6 月間某日，以每個水溝蓋新臺幣（下同）250
    元之價格，予以買受，因認被告涉犯刑法第349 條第2 項之
    故買贓物罪嫌。
二、證據能力方面
（一）就同案被告即證人洪志忠於偵查中向檢察官所為之陳述，
      被告固否認其證據能力，而其性質雖屬傳聞證據，惟被告
      並未釋明有何顯不可信之情況，本院審酌依當時陳述時之
      偵查筆錄製作之原因、過程及其功能等加以觀察其信用性
      ，並無顯不可信之情況，為此，依刑事訴訟法第159 條之
      1 第2 項之規定，應認具有證據能力。
（二）同案被告即證人洪志忠、陳仕吉、方慧君於警詢及檢察事
      務官前之陳述，依刑事訴訟法第159 條第1 項規定，原則
      上並無證據能力，檢察官亦未證明有刑事訴訟法第159 條
      之2 、之3 所定各款之情形，被告於本院準備程序時，亦
      否認上開證據方法之證據能力，是依上開說明，應認證人
      洪志忠、陳仕吉、方慧君於警詢及檢察事務官前之陳述，
      並無證據能力。
（三）其他本判決書所引用之證據（詳如後述），公訴人及被告
      均同意作為證據，本院審酌該書面陳述作成時之情況均正
      常，且與本案相關之待證事實具有關連性，認適當作證據
      ，依刑事訴訟法第159 條之5 第1 項之規定，認有證據能
      力。
三、按「犯罪事實應依證據認定之，無證據不得認定犯罪事實」
    、「不能證明被告犯罪者，應諭知無罪之判決」，刑事訴訟
    法第154 條第2 項、第301 條第1 項分別定有明文。申言之
    ，犯罪事實之認定應憑證據，如未能發現相當證據，或證據
    不足以證明，自不能以推測或擬制之方法，作為裁判基礎（
    最高法院40年台上字第86號判例意旨參照）；且認定犯罪事
    實所憑之證據，雖不以直接證據為限，間接證據亦包括在內
    ，然而無論直接證據或間接證據，其為訴訟上之證明，須於
    通常一般之人均不致有所懷疑，而得確信其為真實之程度者
    ，始得據為有罪之認定，倘其證明尚未達到此一程度，而有
    合理之懷疑存在而無從使事實審法院得有罪之確信時，即應
    由法院為諭知被告無罪之判決（最高法院76年台上字第4986
    號判例意旨參照）。
四、檢察官認被告涉有上揭贓物犯行，無非以證人洪志忠、陳仕
    吉於偵查中之證述及證人方慧君於警詢中之證述為主要論據
    。訊據被告堅決否認有何贓物犯行，辯稱：證人洪志忠曾載
    方慧君用1 個黑色袋子裝水溝蓋到伊的回收場說要賣伊，伊
    說這是違法的東西不收，洪志忠改說要向伊借錢，伊不借，
    洪志忠就很生氣說要給伊好看，伊就跑去跟里長報備此事；
    而證人陳仕吉則並沒有載東西過來，是口頭問伊收不收水溝
    蓋，伊說那是違法的不收，陳仕吉就離開了，伊並未買受上
    開水溝蓋，是因為伊不收水溝蓋又不借錢給洪志忠，洪志忠
    才會這樣說伊等語。經查：
（一）檢察官所提上開證人之證詞，除證人洪志忠於檢察官前經
      具結之證詞（見偵卷第66至67頁），認具有證據能力外，
      其餘包括證人洪志忠於警詢及檢察事務官前之陳述，證人
      陳仕吉於檢察官前未經具結之陳述、於警詢及檢察事務官
      前之陳述，以及證人方慧君於警詢中之陳述，均無證據能
      力，已詳述如前，合先敘明。而證人洪志忠於偵訊時雖證
      稱：伊將偷的水溝蓋賣給被告，被告應該知情，因為被告
      專門在收購贓物等語（見偵卷第67頁），於審理時復證稱
      ：伊與陳仕吉偷完水溝蓋當天晚上，就與陳仕吉一起拿去
      被告的回收場賣掉；而與方慧君偷水溝蓋那次，也是拿去
      被告的回收場賣，當天是方慧君跟被告接觸，伊沒有聽到
      被告表示水溝蓋是違法不收的話，被告有推1 台小推車出
      來，伊與方慧君將水溝蓋放在推車上，被告拿去賣，錢有
      分給伊與方慧君等語（見院卷第35、37頁）。然查：
１、因證人陳仕吉於98年10月29日在檢察事務官前及99年5 月6
    日在檢察官前之陳述前後不一，相互矛盾，其於檢察事務官
    前係證稱：洪志忠拜託伊用機車載方慧君去被告那裏賣東西
    ，方慧君用黑色袋子裝了東西，一直到被告那裏，被告說不
    收違法之物，伊才知道黑色袋子裏是水溝蓋等語（見偵卷第
    12頁）；於檢察官前則改稱：伊與洪志忠曾拿水溝蓋賣被告
    ，被告知道水溝蓋是偷的，因為被告有在買贓物等語（見偵
    卷第67頁），經本院訊明為何其2 次陳述不同？其於審理中
    無法說明原因而未予回答，而對於是否有載水溝蓋賣給被告
    乙節，則證稱：忘了、不太記得了、記不清楚了等語（見院
    卷第43至45頁），質之其於審理中既表明不復記憶，而其離
    案發時間較近之偵訊過程中，前後證詞又相互矛盾，且並無
    證據能力已詳述如前，是尚難以其於審理中不復記憶等證詞
    ，作為證人洪志忠上開證述之佐證，從而證人洪志忠與陳仕
    吉共同變賣水溝蓋予被告部分，僅有證人洪志忠之單方面指
    述乙節，已堪認定。
２、次查，證人洪志忠上開關於與方慧君共同變賣水溝蓋予被告
    之證詞，亦與證人方慧君於審理中之結證：洪志忠用黑色垃
    圾袋裝著水溝蓋及其他東西要賣給被告，被告當時在休息，
    門關著，洪志忠去叫門，被告有出來，伊聽到被告說不要收
    之後，....，洪志忠就載伊到路邊，當時伊還有看到垃圾袋
    ，當天去找被告，一樣東西都沒賣，且當天是洪志忠與被告
    接觸，伊並未看見被告有推手推車出來等語（見院卷第40至
    42頁）明顯不符，依證人方慧君之證詞，當天與被告接觸者
    係洪志忠，且被告當天並未買受水溝蓋，與證人洪志忠前開
    證述互異，反與被告所辯大致相符，從而證人洪志忠前開指
    述是否真實，已屬有疑。復質之證人洪志忠自承：曾向被告
    開口借過錢（見院卷第36頁），而證人方慧君亦於審理中證
    稱：偷水溝蓋回來之後，..... ，洪志忠跟被告說要借錢，
    被告說不要等語（見院卷第41頁），足認被告辯稱：當天洪
    志忠有開口向伊借錢，但伊不借，洪志忠很生氣說要給伊好
    看等語，尚非不可採信。則證人洪志忠當天與被告既有前開
    借錢遭拒之糾紛，即難謂其與被告間全無怨隙，既有怨隙，
    則其不利於被告之證詞，自難逕予採信，參以其證詞與證人
    陳仕吉、方慧君於審理中之證詞並未一致，甚且相互矛盾，
    從而其證詞之可信度薄弱，尚難以與被告有怨隙之證人之單
    方面指述，遽為不利被告之認定。
（二）再查，證人即高雄市小港區鳳鳴里里長洪村南亦到庭具結
      證稱：「（問：被告是否有去找你，跟你說洪志忠沒有進
      來，....並罵被告髒話說要給被告好看？）有，很久以前
      ，當時我在當里長時，我做里長到99年12月25日，被告當
      天早上來找我，他說有2 個人去敲門要賣水溝蓋，因為當
      地常常有水溝蓋被偷，他說跟我報備，說他絕對沒有買水
      溝蓋。他說有2 個人罵他說要給他好看，我問他何人，被
      告說他也不認識，所以我沒辦法繼續協調，他說一男一女
      ，他說不願意跟他們買，就被罵三字經。」、「（問：被
      告早上去找你，有無說事發在當天早上或前一天晚上？）
      前一天晚上。」（見院卷第46頁）質之本件證人洪村南係
      與其他證人隔離訊問，仍能清楚敘述被告表明欲變賣水溝
      蓋者係一男一女（即證人洪志忠及方慧君），以及案發時
      間係被告報備前一天晚上等事實，參以證人洪村南與被告
      並無親屬、家長、家屬等關係，與本案亦無任何利害關係
      ，且明知偽證之處罰仍於具結後為上開證述，應認其證詞
      為真實可信。衡諸常理，若被告確曾故買洪志忠、方慧君
      變賣之水溝蓋，尚且掩飾仍不遺餘力，豈會主動向證人洪
      村南告知上情？佐以本件員警並未前往被告住處或其經營
      之「亞鋼回收場」搜索，亦未扣得上開遭竊之水溝蓋等證
      物可資佐證，從而被告辯稱：並未買受上開水溝蓋等語，
      即非不可採信。
五、綜上所述，檢察官所為之舉證，尚不足證明被告涉有本件贓
    物犯行，無從說服本院形成有罪之心證。此外，復查無其他
    積極證據足認被告涉有上開犯嫌，揆諸前揭判例意旨，不能
    證明被告犯罪，依法自應為無罪之諭知。
據上論斷，應依刑事訴訟法第301 條第1 項，判決如主文。
本案經檢察官吳書怡到庭執行職務。
中    華    民    國    100     年    3    月    10   日
                    刑事第九庭  審判長法  官 鄭詠仁
                                      法  官 黃沛文
                                      法  官 王麗芳
以上正本證明與原本無異。
如不服本判決應於收受送達後10日內向本院提出上訴書狀，並應
敘述具體理由；如未敘述上訴理由者，應於上訴期間屆滿後20日
內向本院補提理由書（均須按他造當事人之人數附繕本）「切勿
逕送上級法院」。
中    華    民    國   100    年    3     月    10    日
                                      書記官 楊馥如